臺灣彰化地方法院刑事判決　　　　　　　96年度易字第1136號
聲　請　人　臺灣彰化地方法院檢察署檢察官
被　　　告　甲○○
　　　　　　　　　　號
　　　　　　　　　　（另案在臺灣臺中女子監獄執行中）
上列被告因詐欺案件，經檢察官聲請簡易判決處刑（96年度偵字
第1735號），本院員林簡易庭認不宜逕以簡易判決處刑（96年度
員簡字第389 號），改依通常程序審理，本院依簡式審判程序判
決如下：
    主    文
甲○○幫助意圖為自己不法之所有，以詐術使人將本人之物交付
，未遂，累犯，處有期徒刑肆月，如易科罰金，以銀元佰元折
算壹日，減為有期徒刑貳月，如易科罰金，以銀元佰元折算壹
日。
    事    實
一、甲○○前因竊盜案件，經本院於民國92年11月22日，以92年
    度易字第737 號判處有期徒刑4 月確定；又因違反毒品危害
    防制條例案件，經本院於93年3 月23日以92 年度訴字第532
    號判處有期徒刑8 月確定。上開2 罪嗣經本院定應執行有期
    徒10月確定，入監執行後，已於93年9 月27日縮刑期滿執行
    完畢。竟猶不知悛悔，可預見提供己有金融機構帳戶之存摺
    、印章、金融卡（含密碼）予他人使用，該等帳戶有遭他人
    利用作為詐騙工具之可能，竟仍不違其本意，而基於幫助詐
    欺取財之不確定犯意，於95年1 月間某日，在彰化縣埔心鄉
    公所前，將自己所有之中華郵政股份有限公司埔心郵局帳號
    ：00000000000000號之存摺印章、金融卡（含密碼）等物，
    交付予真實姓名年籍不詳之成年男子使用，以此方式幫助上
    開成年男子實施普通詐欺取財犯行。嗣於95年2 月9 日上午
    11時許，上開真實姓名年籍不詳之成年男子以電話撥打已成
    年之乙○○位於臺北市萬華區○○○路○ 段292 號2 樓住處
    之電話，佯稱乙○○之銀行帳戶遭人利用，必須將所有之款
    項匯入其他帳戶，始得確保，並要求乙○○前往提款機匯款
    ，惟因乙○○警覺可能遭詐騙而報警，且為即時阻止銀行匯
    款，並為避免他人受騙，而匯款新臺幣（下同）1 元進入甲
    ○○之前開帳戶內，前揭真實姓名年籍不詳之成年男子始未
    得逞。
二、案經基隆市政府警察局移送臺灣基隆地方法院檢察署檢察官
    呈請臺灣高等法院檢察署檢察長核轉臺灣彰化地方法院檢察
    署檢察官聲請簡易判決處刑，經本院員林簡易庭移由本院刑
    事庭改依通常程序審理，因被告於本院準備程序中為有罪之
    陳述，經本院合議庭裁定以簡式審判程序審理。
    理　  由
一、本件被告甲○○所犯係死刑、無期徒刑、最輕本刑為3 年以
    上有期徒刑以外之罪，其於準備程序就前揭被訴事實為有罪
    之陳述，經受命法官告知簡式審判程序之旨，並聽取其與公
    訴人之意見後，本院認無不得或不宜改依簡式審判程序進行
    之處，爰依刑事訴訟法第273 條之1 第1 項、第284 條之1
    ，裁定本案由受命法官獨任進行簡式審判程序，合先敘明。
二、上開事實，業據被告甲○○於警詢、偵訊、本院準備程序及
    審理時供承不諱（見臺灣基隆地方法院檢察署96年度偵字第
    987 號卷第58-61 頁，臺灣彰化地方法院檢察署96年度偵字
    第1735號卷第50、51頁，本院96年度易字第1136號卷第34、
    40、41頁），與證人即被害人乙○○於警詢中指訴之情節亦
    屬相同（見臺灣基隆地方法院檢察署96年度偵字第987 號卷
    第63、64頁），並有郵政國內匯款執據、中華郵政股份有限
    公司彰化郵局95年7月18日彰營字第0950101642號函及所附
    之客戶基本資料、客戶歷史交易清單等件附卷可稽（見臺灣
    基隆地方法院檢察署96年度偵字第987 號卷第65-71 頁），
    足徵被告出於任意性之自白與事實相符，本案事證明確，被
    告之犯行堪以認定，應依法論科。
三、按刑法上之故意，分直接故意（確定故意）與間接故意（不
    確定故意），「行為人對於構成犯罪之事實，明知並有意使
    其發生者」為直接故意，「行為人對於構成犯罪之事實，預
    見其發生而其發生並不違背其本意者」為間接故意。查金融
    存款帳戶，事關存戶個人財產權益之保障，其與儲戶存摺、
    印章、提款卡相結合，專屬性、私密性更形提高，除非本人
    或與本人具密切之關係者，難認有何理由可自由使用私人之
    存摺、印鑑及提款卡，一般人亦均有應妥善保管上開物件，
    防止被他人冒用之認知，且近來詐欺案件頻傳，每每利用人
    頭帳戶為犯罪工具，若任意提供自己帳戶之相關物件資料予
    不明人士使用，將有遭他人作為詐欺犯罪時，非正當資金進
    出之用之不法用途，此情當為具有社會生活經驗之成年人所
    得認識，本件被告任意交付其帳戶資料予真實姓名年籍不詳
    之成年男子，其有容認己之帳戶供該名男子作為詐欺犯罪時
    使用之不確定故意，甚為灼然，惟被告僅提供其帳戶之相關
    物件，為該名男子之詐欺取財犯行提供助力，尚查無被告有
    以自己實施詐欺犯罪之意思，而與該名男子有詐欺犯罪之犯
    意聯絡，或被告有直接參與詐欺犯罪構成要件行為之分擔情
    事，是被告尚非共同正犯。
四、查刑法於94年2 月2 日修正公布，並於95年7 月1 日施行。
    按行為後法律有變更者，適用行為時之法律，但行為後之法
    律有利於行為人者，適用最有利於行為人之法律，現行刑法
    第2 條第1 項訂有明文。此條規定乃與刑法第1 條罪刑法定
    主義契合，而貫徹法律禁止溯及既往原則，係規範行為後法
    律變更所生新舊法律比較適用之準據法，是刑法第2 條本身
    雖經修正，但刑法第2 條既屬適用法律之準據法，本身尚無
    比較新舊法之問題，應一律適用裁判時之現行刑法第2 條規
    定以決定適用之刑罰法律，先予辨明。又以本次刑法修正之
    比較新舊法，應就罪刑有關之共犯、未遂犯、牽連犯、連續
    犯、結合犯，以及累犯加重、自首減輕暨其他法定加減原因
    （如身分加減）與加減例等一切情形，綜其全部罪刑之結果
    而為比較，最高法院95年5 月23日95年度第8 次刑庭會議決
    議可資參照。茲就本案有關之新舊法比較部分，臚列如下：
（一）修正後刑法第33條第5 款規定「罰金：新臺幣1,000 元以
      上，以100 元計算之。」，與修正前刑法第33條第5 款規
      定「罰金：1 元以上。」不同。比較新舊法結果，以舊法
      較有利於行為人，新法並無對被告較為有利之情形，故依
      刑法第2 條第1 項前段規定，本案關於刑法第339 條第 1
      項詐欺取財罪之法定刑罰金部分，自應適用行為時之法律
      即修正前刑法第33條第5 款規定決定其罰金部分之法定刑
      。
（二）刑法第30條關於幫助犯之規定，於95年7 月1 日施行前之
      規定為：「幫助他人犯罪者，為從犯。雖他人不知幫助之
      情者，亦同。從犯之處罰，得按正犯之刑減輕之。」，修
      正施行後之規定則為：「幫助他人實行犯罪行為者，為幫
      助犯。雖他人不知幫助之情者，亦同。幫助犯之處罰，得
      按正犯之刑減輕之。」，揆諸本條之修正理由係為確認幫
      助犯採共犯從屬性說之「限制從屬形式」，並避免「從犯
      」之不同解讀，而將「從犯」修正為「幫助犯」，並明示
      幫助犯之成立，亦以被幫助者著手犯罪之實行，且具備違
      法性為必要，而將條文文字修正為「幫助他人實行犯罪行
      為者，為幫助犯」。被告單純提供帳戶供詐欺取財集團作
      為被害人匯款之使用，既評價為幫助詐欺取財的行為，而
      上開修正亦僅著眼於觀念的釐清，則適用修正施行前之刑
      法第30條規定論擬，並無不利於被告的情形。
（三）修正前刑法第25條第2 項規定：「未遂犯之處罰，以有特
      別規定者為限。」，第26條前段規定：「未遂犯之處罰，
      得按既遂犯之刑減輕之。」而修正後刑法第 25條第2項規
      定：「未遂犯之處罰，以有特別規定者為限，並得按既遂
      犯之刑減輕之。」比較結果，修正後之刑法並非較有利於
      行為人即被告，則依修正後刑法第2 條第1 項前段之規定
      ，本件仍應適用修正前刑法第26條前段之規定，按既遂犯
      之刑減輕之。
（四）被告行為後，罰金罰鍰提高標準條例第2 條業已刪除，而
      刑法第41條第1 項前段關於易科罰金之折算標準已由舊法
      之以銀元100 元以上、300 元以下折算1 日，修正為以新
      臺幣1,000 元、2,000 元、3,000 元折算1 日，因屬科刑
      規範事項之變更，其折算標準為裁判時所應諭知，自有就
      新舊法規定比較之必要，經比較新舊法結果，以被告行為
      時之舊法較為有利於被告，本案應適用被告行為時之法律
      即修正前刑法之規定論斷。
（五）修正後刑法第47條關於累犯之規定，乃以出於故意再犯有
      期徒刑以上之罪者為限，並增訂強制工作免其執行或執行
      完畢後，5 年內故意再犯有期徒刑以上之罪者，以累犯論
      之規定（擬制累犯）。是以修正後之累犯範圍已有所減縮
      及擴張，當屬科刑規範事項之變更，自應比較新舊法。而
      本件被告於前案執行完畢5年 內故意再犯本罪，不論依修
      正前之刑法第47條、修正後之刑法第47條第1 項之規定，
      均應成立累犯，故修正後之刑法第47條並非較有利於被告
      。
（六）綜上被告全部罪刑之結果而為新、舊法比較，揆諸前揭最
      高法院決議及刑法第2 條第1 項所定之「從舊從輕」原則
      ，適用被告行為時法律，對被告較為有利，自應適用修正
      前之刑法規定。
五、按刑法上之幫助犯，係對於犯罪與正犯有共同之認識，而以
    幫助之意思，對於正犯資以助力，而未參與實施犯罪之行為
    者而言。查收受被告上開郵局帳戶之真實姓名年籍不詳之成
    年男子基於為自己不法所有之犯意，於事實欄所載時間，對
    被害人乙○○施用如事實欄所載之詐術，然並未致被害人乙
    ○○陷於錯誤，核其所為，係犯刑法第339 條第3 項、第1
    項之詐欺取財未遂罪。而被告將其所有之上開郵局帳戶提供
    予真實姓名年籍不詳之成年男子作為詐欺取財之匯款指定帳
    戶，乃係基於幫助該男子詐欺取財之不確定故意，惟其提供
    上開郵局帳戶之行為，要屬詐欺取財構成要件以外之行為，
    則被告應屬以幫助之意思，參與詐欺取財構成要件以外之行
    為，為幫助犯，核其所為，係犯修正前刑法第30條第1 項前
    段、第339 條第3 項、第1 項之幫助詐欺取財未遂罪，被告
    所幫助之真實姓名年籍不詳之成年男子於犯罪行為之實行而
    不遂，為未遂犯，被告為從犯，爰依修正前刑法26條前段之
    規定減輕其刑，及依同法第30條第2 項之規定遞減輕其刑。
    另被告前因竊盜案件，經本院於92年11月22日，以92年度易
    字第737 號判處有期徒刑4 月確定；又因違反毒品危害防制
    條例案件，經本院於93年3 月23日以92年度訴字第532 號判
    處有期徒刑8 月確定。上開2 罪嗣經本院裁定應執行有期徒
    刑10月確定，入監執行後，已於93年9 月27日縮刑期滿執行
    完畢，有臺灣高等法院被告前案紀錄表在卷可考，其於有期
    徒刑執行完畢後之5 年以內，再犯本件有期徒刑以上之罪，
    應依修正前刑法第47條之規定，論以累犯，並加重其刑，且
    依法先加後減之。爰審酌被告之素行、犯罪之動機、目的、
    手段，及提供帳戶予他人使用，造成犯罪偵查困難，幕後犯
    罪人得以逍遙法外，致使此類犯罪手法層出不窮，嚴重危害
    交易秩序與社會治安，惟念本件因被害人即時阻止匯款，尚
    未受有損害，且被告並未實際參與詐欺取財之犯罪，可責難
    性較小，犯罪後復坦承犯行，顯有認錯悔過之意，態度良好
    等一切情狀，量處如主文所示之宣告刑，並諭知易科罰金之
    折算標準，以資懲儆。末中華民國96年罪犯減刑條例已於96
    年7 月16日施行，而本件被告所犯之罪係在96年4 月24日以
    前，且並無中華民國96年罪犯減刑條例所定不適用減刑之情
    形，故應依該條例第2 條第1 項第3 款、第7 條、第9 條之
    規定，就被告之宣告刑諭知減得之刑，並諭知易科罰金之折
    算標準。
據上論斷，應依刑事訴訟法第452 條、第273 條之1 第1 項、第
299 條第1 項前段，刑法第2 條第1 項前段、第30條第1 項前段
（修正前）、第2 項（修正前）、第26條前段（修正前）、第33
9 條第3 項、第1 項、第41條第1 項前段（修正前），罰金罰鍰
提高標準條例第1 條前段、第2 條（修正前），中華民國96年罪
犯減刑條例第2 條第1 項第3 款、第7 條、第9 條，判決如主文
。
本案經檢察官莊佳瑋到庭執行職務。
中　　華　　民　　國　　96　　年　　8 　　月　　22　　日
　　　        　　刑事第八庭    法　官　林秉暉
以上正本證明與原本無異。
如不服本判決，應於判決送達後10日內，向本院提出上訴書狀，
上訴書狀應「敘述具體上訴理由」，並按他造當事人之人數附繕
本。「切勿逕送上級法院」。
告訴人或被害人對於判決如有不服具備理由請求檢察官上訴者，
其上訴期間之計算係以檢察官收受判決正本之日期為準。
中　　華　　民　　國　　96　　年　　8 　　月　　22　　日
                                書記官  梁高賓
附錄本案論罪科刑法條全文：
中華民國刑法第339條
意圖為自己或第三人不法之所有，以詐術使人將本人或第三人之
物交付者，處5 年以下有期徒刑、拘役或科或併科1,000 元以下
罰金。
以前項方法得財產上不法之利益或使第三人得之者，亦同。
前二項之未遂犯罰之。
